【裁判字號】    97,司,261
【裁判日期】    970807
【裁判案由】    選派檢查人
【裁判全文】
臺灣板橋地方法院民事裁定               97年度司字第261號
聲  請  人  己  ○
            乙○○
            丙○○
            戊○○
            共同送達代收人  甲.
共同代理人  陳益盛律師
相  對  人  聚輪有限公司
法定代理人  丁○○
代  理  人  江燕偉律師
上列聲請人聲請為相對人選派檢查人事件，本院裁定如下：
    主      文
聲請駁回。
聲請程序費用由聲請人負擔。
    理      由
一、關於聲請人及相對人之主張：
(一)聲請人聲請意旨略以：相對人聚輪有限公司係以經營加油站
    為業，於民國78年9 月6 日經核准設立時，聲請人等4 人自
    始即為原始共同出資之股東，並合計持有聚輪有限公司股份
    百分之七十，迄今已繼續持有18年餘，故依公司法第110 條
    第3 項及第245 條第1 項規定，聲請人自得聲請法院選派檢
    查人以檢查聚輪有限公司之業務帳目及財產情形，且因聚輪
    有限公司多年來於董事丁○○把持下，藉詞未將應分配之盈
    餘分配與股東，聲請人欲與董事丁○○協調，惟丁○○均無
    分配盈餘之意，聲請人恐董事丁○○已私自挪用聚輪有限公
    司存款及財產，侵害全體股東之權益，不得不提出本件聲請
    ，因請求選任陳益盛律師、周峻墩會計師為檢查人，檢查聚
    輪有限公司所有會計帳目、財產情形及業務經營狀況等語，
    並提出聚輪有限公司章程及變更登記事項卡、三峽中山郵局
    96年9 月17日第477 號存證信函、聚輪有限公司九十五年度
    營業報告書、三鶯加油站資產負債表、損益表、管理費用明
    細表、盈餘分配表、等影本為證據。
(二)相對人聚輪有限公司則以：聚輪有限公司94、95年會計年度
    營業報告書、財務報表及盈餘分配表等會計表冊於96年9 月
    7 日寄送聲請人，如於一個月內股東無異議，聚輪有限公司
    當即依法將盈餘分配與股東，但聚輪有限公司於96年9 月20
    日接獲聲請人等來函，提出異議要求內容俟日後聘請會計師
    查帳後再議，以致聚輪有限公司未能分派盈餘，靜待聲請人
    聘請會計師查帳結果，嗣於96年10月29日至11月1 日連續4
    天，聲請人指派之會計師親至聚輪有限公司查帳，聚輪有限
    公司亦全力配合，惟迄今聚輪有限公司仍未收到聲請人指派
    之會計師查帳結果，聲請人亦未表示能否依94、95年會計年
    度營業報告書等分派盈餘，聲請人先不許聚輪有限公司所製
    盈餘分配表分派盈餘，又以聚輪有限公司不分派盈餘與股東
    聲請法院選派檢查人，顯相矛盾，且聲請人已經指派會計師
    連續4 天查帳，無再浪費資源另指派周峻墩會計師（係與前
    次前來聚輪有限公司查帳之會計師同一會計事務所）檢查聚
    輪有限公司帳目之必要，應命聲請人提出其指派之會計師之
    查核報告供法院參酌即可；且聲請人如撤回其異議，確認94
    、95年度會計表冊無誤同意依盈餘分配表分配盈餘，聚輪有
    限公司立即分配盈餘，聲請人本件聲請，顯無實益，亦無必
    要；因請求駁回聲請人之聲請等語。並提出三峽中山郵局96
    年9 月19日第511 號存證信函影本為證據。
三、按繼續1 年以上，持有已發行股份總數3%以上之股東，得聲
    請法院選派檢查人，檢查公司業務帳目及財產情形，公司法
    第245 條第1 項定有明文。次按公司法第245 條第1 項所定
    聲請選派檢查人之規定，除具備繼續1 年以上持有已發行股
    份總數3%之股東之要件外，別無其他資格之限制（最高法院
    86年度台抗字第108 號判決意旨參照）。股份有限公司之股
    東為行使公司法所賦與之單獨股東權或少數股東權，時有必
    要直接檢查公司業務帳目及財產情形，因此，公司法乃於第
    245 條第1 項賦與少數股東對公司業務及財產狀況之檢查權
    。又為防止少數股東濫用此一權利，公司法嚴格其行使要件
    ，股東須持股達已發行總股份數量3%以上，且必須向法院聲
    請選派檢查人，檢查內容並以公司業務帳目及財產情形為限
    ，是在立法上，已就行使檢查權對公司經營所造成之影響，
    與少數股東權益之保障間，加以斟酌、衡量，從而，倘具備
    繼續1 年以上持有已發行股份總數3%之股東之要件，聲請法
    院選任檢查人，對公司業務帳目及財產狀況為檢查，公司即
    有容忍檢查之義務。但按「依相對人提出再抗告人公司之變
    更登記事項卡記載：相對人為再抗告人公司之監察人。依公
    司法第二百十八條第一項規定，監察人得隨時調查公司業務
    及財物狀況，查核簿冊文件，並請求董事會提出報告。相對
    人既為再抗告人之監察人，自得隨時行使上開職權，殊無另
    依公司法第二百四十五條第一項規定，聲請法院選派檢查人
    ，檢查公司業務帳目及財產情形之必要。」（最高法院75年
    台抗字第150 號裁判要旨參照），故倘公司之股東有隨時查
    閱公司簿冊文件及業務與財務狀況權限之人，即無另行向法
    院聲請選派檢查人之必要，乃屬當然。經查，本件聲請人為
    相對人聚輪有限公司之不執行業務股東，合計對聚輪有限公
    司持有70% 之出資額，且繼續持有超過1 年以上之事實，為
    雙方所不爭執，惟聲請人主張聚輪有限公司董事丁○○把持
    公司事務而使其餘股東不能明瞭公司之營業及財務狀況一節
    ，則為相對人聚輪有限公司所否認，然聲請人對於聚輪有限
    公司所稱已經提供公司會計資料供聲請人所指派之會計師查
    核一節，則不加爭執，可見聲請人對於相對人聚輪有限公司
    之營業及財務狀況並無不能檢閱查核之情形存在，依前所述
    ，並無聲請法院為相對人聚輪有限公司選派檢查人之必要，
    而無准許之必要；至於聲請人所稱聚輪有限公司董事丁○○
    於經營公司時有違反其他股東權益之情事存在，則非依選派
    檢查人所得解決，而係應依公司事務經營程序處理；故而，
    本件聲請人之聲請不應准許，應裁定駁回之。
四、依非訟事件法第21條第2 項，民事訴訟法第95條、第78條，
    裁定如主文。
中    華    民    國    97    年    8     月    7     日
            民事第一庭  法  官  許瑞東
以上正本係照原本作成
如對本裁定抗告須於裁定送達後10日內向本院提出抗告狀
中    華    民    國    97    年    8     月    7     日
                        書記官  賴玉芬


司法院資訊處製作；財團法人民間司法改革基金會備份。
